臺灣士林地方法院民事裁定　100年度抗字第105號
抗　告　人　黃圓映
　　　　　　黃鎂銀
相　對　人　大眾商業銀行股份有限公司
法定代理人　陳建平
代　理　人　向仕湖
上列當事人間拍賣抵押物事件，抗告人對於中華民國100 年7 月
14日本院100 年度司拍字第145 號裁定提起抗告，本院裁定如下
：
    主  文
抗告駁回。
抗告程序費用新臺幣壹仟元由抗告人負擔。
    理  由
一、按抵押權人，於債權已屆清償期，而未受清償者，得聲請法
    院，拍賣抵押物，就其賣得價金而受清償，民法第873 條定
    有明文。而上開規定，為最高限額抵押權所準用，此觀諸民
    法第881 條之17規定自明。是抵押權人依此項規定聲請拍賣
    抵押物係屬非訟事件，法院所為准駁之裁定，無確定實體法
    上法律關係存否之性質，於債權及抵押權之存否無既判力，
    故袛須其抵押權已經依法登記，且債權已屆清償期而未受清
    償，法院即應為准許拍賣抵押物之裁定，至對於此項法律關
    係有爭執之人，自得提起訴訟以資救濟，不得僅以抗告程序
    聲明其爭執，並據為廢棄拍賣抵押物裁定之理由（最高法院
    51年10月8 日民刑庭總會決議(三)參照）。至抵押債務是否已
    屆清償期，法院僅得就抵押權人提出之證據為形式上之審查
    而為准駁，倘形式上審查抵押債權人提出之證據，足以證明
    抵押債權已屆期而未受清償，法院即應為許可拍賣抵押物之
    裁定。
二、相對人主張：
(一)、抗告人提供原裁定主文所示之不動產，為擔保伊2 人所負一
    切債務之清償責任，設定新臺幣（下同）8,650 萬元之最高
    限額抵押權予相對人，並依法辦畢登記在案。詎抗告人黃圓
    映、黃鎂銀分別積欠借款2 億2,175 萬4,140 元、1 億9,92
    1 萬6,752 元屆期未清償。為此，聲請拍賣抵押物以資受償
    等語，並提出他項權利證明書、抵押權設定契約書、土地及
    建物登記謄本、授信總約定書、連續保證書、授信動用申請
    書等影本為證。原審審查相對人所提出之上開證據資料，認
    其聲請於法有據，而裁定予以准許。
(二)、對抗告意旨之陳述：抗告人因涉嫌違反銀行法遭法院裁定羈
    押，相對人依約於民國100 年3 月21日寄發存證信函（下稱
    系爭存證信函）通知抗告人限期補正，系爭存證信函寄達抗
    告人之住址時，已生催告之效力，至於抗告人因遭羈押係可
    歸責於己之事由，其無法立即取閱，不能作為催告未合法送
    達之理由。況且，相對人已於100 年6 月8 日另行起訴請求
    抗告人返還上開借款，經本院以100 年度重訴字第197 號案
    件受理在案，而起訴狀繕本及所附之系爭存證信函，均已由
    本院送達於抗告人，亦發生催告之效力，抗告人於催告後迄
    今已逾2 個月以上，仍未依約繳納借款利息，已喪失期限利
    益，應清償全部借款本息及違約金等語。
三、抗告意旨略以：(一)兩造所簽訂之授信總約定書，屬民法所稱
    之定型化契約，上開約定書丁、特別約款三「…如有第3 款
    至第9 款情形之一，經貴行（相對人）以合理期間通知或催
    告仍不補正者，立約人（抗告人）應即喪失期限利益，對貴
    行（相對人）之全部債務視為立即到期，…(七)立約人（抗告
    人）遭羈押或服刑時；」（下稱系爭約款），因抗告人遭羈
    押無從補正，已不當加重抗告人之責任，使抗告人受有重大
    之不利益，系爭約款違反民法第247 條之1 規定，自屬無效
    。(二)縱認系爭約款有效，相對人寄發之系爭存證信函，因抗
    告人於100 年3 月19日至同年5 月17日因涉嫌違反銀行法案
    件遭羈押禁見，無法收受送達信件，故不生合法通知之效力
    ，相對人既未合法通知，亦未給予合理期間補正，抗告人並
    不喪失期限利益，系爭借款未屆清償期。又抗告人之銀行存
    款遭臺灣苗栗地方法院檢察署扣押，且限制抗告人給付金錢
    予相對人，抗告人縱有遲延給付，亦不可歸責，不應由抗告
    人負遲延給付責任等語。並聲明：原裁定廢棄。
四、抗告人雖執上情為由提起抗告，惟查：
(一)、查本件相對人因抗告人未依約清償上開借款本息，於100 年
    6 月8 日對抗告人起訴請求返還上開借款，經本院以100 年
    度重訴字第197 號清償借款事件受理在案，有相對人提出之
    民事起訴狀影本在卷可佐（抗字卷第46至49頁），本院100
    年度重訴字第197 號於100 年8 月22日裁定移轉管轄至臺灣
    臺北地方法院，相對人復提出準備書一狀，再次重申請求返
    還借款之意，如認起訴狀未可認定為合法催告，再次催告抗
    告人最遲於收受準備書一狀之日起5 日內清償欠繳之利息、
    違約金，有相對人提出準備書一狀、送達回證影本可佐，惟
    抗告人仍未清償利息、本金，該案並於100 年11月9 日辯論
    終結定期宣判，亦有言詞辯論筆錄影本附卷。是抗告人知悉
    應按月給付利息，其自100 年2 月26日起即未繳納利息、違
    約金，而相對人主張抗告人喪失期限利益債務全部屆期，除
    聲請拍賣抵押物外，並起訴請求返還借款、利息及違約金，
    再以準備書一狀重申定期催告之意，自前開催告時起，迄今
    已逾期3 月以上，抗告人未提出已依催告內容履行之證明，
    顯然已逾越合理之期間仍未依約清償借款利息，依系爭約款
    之約定，已喪失期限利益，應清償全部借款本息。揆之首揭
    規定、決議意旨及說明，本院依形式審查，系爭抵押權擔保
    之債務已屆清償期而未獲清償，相對人聲請裁定准許拍賣抵
    押物，於法洵無不合。
(二)、至於抗告人爭執系爭約款無效及其給付遲延具有不可歸責事
    由等情，悉屬兩造實體法律關係之爭議，非本件非訟事件程
    序所得論斷，應由抗告人於上開清償借款事件之訴訟程序謀
    求解決。
五、相對人聲請拍賣抵押物，於法尚無不合。原審裁定予以准許
    ，要無違誤。抗告人執前情指摘原裁定不當，求予廢棄，為
    無理由，應予駁回。
六、據上論結，本件抗告為無理由，依非訟事件法第46條、第21
    條第2 項、第24條第1 項，民事訴訟法第495 條之1 第1 項
    、第449 條第1 項、第78條，裁定如主文。
中    華    民    國   100    年    12    月    8     日
                  民事第二庭  審判長法  官  林政佑
                                    法  官  王怡雯
                                    法  官  絲鈺雲
以上正本證明與原本無異。
如不服本裁定，應於裁定送達後10日內，以適用法規有錯誤為理
由，向本院提出再抗告狀（須按他造當事人之人數附繕本），並
繳納再抗告費新臺幣1,000元。
中    華    民    國   100    年    12    月    15    日
                                    書記官  林玫熹